【裁判字號】    95,簡上,37
【裁判日期】    950407
【裁判案由】    損害賠償
【裁判全文】
臺灣臺中地方法院民事判決  95年度簡上字第37號
上  訴  人  乙○○
訴訟代理人  丙○○
被上訴人    甲○○
上列當事人間請求損害賠償事件，上訴人對於中華民國94年12月
16日本院臺中簡易庭94年度中簡字第4554號第一審判決提起上訴
，本院於民國95年3月24日言詞辯論終結，判決如下：
    主      文
上訴駁回。
第二審訴訟費用由上訴人負擔。
    事實及理由
壹、上訴人方面：
  一、聲明：(一)原判決不利於上訴人部分廢棄。(二)廢棄部分，駁
      回被上訴人第一審之訴。
  二、陳述：除與原審判決書所載者相同茲予引用外，補稱：原
      審判決以系爭車輛出廠年份為西元1998年3月，於車禍發
      生時之市值約為新台幣（下同）130,000元（依鑑價師雜
      誌、汽車商業同業公會鑑價師會刊雜誌編印）。上訴人所
      駕駛之系爭車輛，既因撞擊嚴重受損，已經不堪使用報廢
      ，則系爭車輛因毀損所減少之價額，即應以車禍發生時之
      市值130,000 元賠償被上訴人，固非無理；然依市場中古
      車買賣之行情，凡依車訊週刊鑑價之市值，中古車行均以
      6成價格收購，亦即車行買賣差額均有3-4成價差。被上訴
      人在系爭車輛受損後送往九和汽車（股）復興廠之鑑價，
      係以原廠新的零件價格報價，而系爭車輛出廠年份為1998
      年3月，未將折舊計算在內之估價是錯誤的，且被上訴人
      從未提出系爭車輛不堪使用，顯然系爭車輛雖有受創，但
      仍然存有殘餘價值約6、7萬元（依據被上訴人之計算方式
      ，亦認為尚有殘值2萬元），應以13萬元扣除殘值後之數
      額始為正確。被上訴人在系爭車輛受損後，將可以修理之
      車輛擅自報廢，然後自行提高價格要求賠償，並不合理。
      上訴人依車訊之價碼，再以坊間中古車收購之行情，願以
      7、8萬元賠償被上訴人。此外，被上訴人本身違規停車，
      應該也要負一些責任。
貳、被上訴人方面：
  一、聲明：上訴駁回。
  二、陳述：除與原審判決書所載者相同茲予引用外，補稱：本
      件並不是中古車交易之糾紛，不能用上訴人之理由來拒絕
      以130,000元賠償。在系爭車輛受損後，被上訴人送修理
      廠估計，經與上訴人聯繫，但上訴人一直不肯處理，系爭
      車輛放在修車廠4個月，而且修車廠表示系爭車輛損壞很
      嚴重，最後才會報廢。
  三、證據：除援用原審之立證方法外，另提出系爭車輛之計算
      單為證。
參、本院判斷：
  一、被上訴人（即原告）主張上訴人（即被告）於民國（下同
      ）94年5月22日陵晨2時20分許，因飲用酒類過量（上訴人
      於車禍後送醫，經抽血檢測結果，其血液中酒精濃渡為23
      5.2MG/DL，經換算成呼氣酒精濃渡為1.12MG/L），已不能
      安全駕駛動力交通工具，竟仍駕駛RH-7277號自用小客車
      ，沿台中市○○街由柳川東路往金山路方向行駛，途經柳
      川西路及自立街口，因未讓幹道車先行，而與行經該處由
      訴外人楊明哲所駕駛之自用小客車發生碰撞（楊明哲係駕
      駛自用小客車沿柳川西路由民生路往五權路方向行駛），
      導致其駕駛之車輛失控，撞及被上訴人所有停放於路邊之
      車號M5-8788號自用小客車，造成被上訴人之小客車嚴重
      毀損，經送修理廠估計，其修復費用約需174,236元，因
      該修復費用已超過車輛市值，無修復價值，乃加以報廢等
      情，已為上訴人所不爭執，並有台中市警察局第一分局道
      路交通事故現場圖、道路交通事故調查報告表、調查筆錄
      、道路交通事故當事人酒精測定紀錄表、照片在卷可稽，
      被上訴人前開主張，自堪信為真實。
  二、本件被上訴人雖係將其小客車停放路邊，然就本件車禍事
      故之發生，全然係因上訴人酒醉駕車未讓幹線車道先行所
      致，被上訴人將車停放路邊，並非造成本件事故之原因力
      之一，亦即，被上訴人就本件事故，並無任何肇事因素，
      尚無過失可言，且臺灣省臺中市輛行車事故鑑定委員會94
      年8月1日之鑑定意見書亦同此認定。故上訴人主張被上訴
      人應負部分事故責任云云，顯屬無據。
  三、本件上訴人對於其應賠償被上訴人之車損乙節，並無異議
      ，其有爭執者，係本件被上訴人所得請求損害賠償之數額
      為何？經查：
    (一)民法第196條規定：「不法毀損他人之物者，被害人得請
      求賠償其物因毀損所減少之價額。」第213第1項規定：「
      負損害賠償責任者，除法律另有規定或契約另有訂定外，
      應回復他方損害發生前之原狀。」第215條規定：「不能
      回復原狀或回復顯有重大困難者，應以金錢賠債其損害。
      」又本件被上訴人之小客車受損害，因修復過大，修理費
      已超過該車市價，又該小客車業已報廢等情，業據被上訴
      人指陳明確，並提出九和汽車股份有限公司復興服務廠估
      價單四紙、行政院環境保護署機動車輛回收管制聯單為憑
      ，故系爭車輛已無法回復損害發生前之原狀，揆諸首揭說
      明，上訴人自應改以金錢賠償之方式，填補被上訴人之損
      害。又系爭車輛係福特LIATA型式、排汽量1598CC、出廠
      年份為西元1998年3月，於車禍發生時之市價約為130,000
      元（此有鑑價師雜誌附卷可憑）。本件上訴人雖主張依市
      場中古車買賣之行情，凡依車訊週刊鑑價之市值，中古車
      行均以6成價格收購云云，然上訴人此項主張，並無所據
      ，自難採憑。故被上訴人所有系爭小客車，因上訴人之行
      為而嚴重受損，已不堪使用報廢，則被上訴人系爭車輛因
      毀損所損失之價額，自得以車禍發生時之市價（即130,00
      0元）以計算之。
    (二)上訴人所主張就系爭小客車之損害殘體仍有價值應予扣除
      云云，然就汽車損害殘體，當事人所得請求僅係損害殘體
      之讓與，尚無權請求扣除殘體價額，故上訴人主張本件被
      上訴人所請求之數額，應以13萬元扣除殘值後之數額云云
      ，尚屬無據，附予敘明。
  四、被上訴人依侵權行為法律關係請求上訴人給付13萬元，為
      有理由，應予准許。原審判命上訴人給付上開金額，並依
      職權宣告假執行，於法並無不合。上訴意旨指摘原判決不
      當，求予廢棄改判，為無理由，應駁回其上訴。
肆、據上論結, 本件上訴為無理由，依民事訴訟法第436條之1第
    3項、第449條第1項、第78條，判決如主文。
中    華    民    國    95  年     4    月      7     日
                  民事第三庭  審判長法  官  張 瑞 蘭
                                    法  官  陳 卿 和
                                    法  官  李 悌 愷
以上正本係照原本作成。
本判決不得上訴。
中    華    民    國    95    年    4     月    10    日
                                    書記官


司法院資訊處製作；財團法人民間司法改革基金會備份。
